臺灣桃園地方法院小額民事判決
110年度桃小字第1878號
原      告  袁培中
被      告  趙國強
上列當事人間請求損害賠償事件，本院於民國111年3月3日言詞
辯論終結，判決如下：
    主    文
被告應給付原告新臺幣13,509元，及自民國110年12月22日起至
清償日止，按年息5％計算之利息。
原告其餘之訴駁回。
訴訟費用新臺幣1,000元，由被告負擔新臺幣500元，餘由原告負
擔。
本判決第一項得假執行。
    事實及理由
壹、程序方面
    被告經合法通知，未於言詞辯論期日到場，核無民事訴訟法
    第386條各款所列情形，爰依原告之聲請，由其一造辯論而
    為判決。
貳、實體方面
一、原告主張：被告於民國108年12月16日17時40分許，駕駛車
    牌號碼0000-00號自用小客貨車（下稱肇事車輛），沿桃園
    市大園區三民路1段往建國路方向行駛，行經三民路1段與建
    國路交岔路口（下稱系爭路口）時，未注意轉彎車應讓直行
    車先行，嗣原告所有車牌號碼000-0000號自用小客車（下稱
    系爭車輛），沿竹圍街往三民路1段方向行駛，經三民路1段
    路口後繼續直行於建國路，於系爭路口與右轉之肇事車輛擦
    撞，致系爭車輛受損（下稱系爭事故），維修費用為新臺幣
    （下同）20,953元、鑑定費用3,000元、點火費用300元，共
    計24,253元。爰依侵權行為之法律關係，提起本件訴訟等語
    ，並聲明：被告應給付原告24,253元，及自起訴狀繕本送達
    之翌日起至清償日止，按年息5％計算之利息。
二、被告經合法通知，未於言詞辯論期日到場，亦未提出書狀為
    任何聲明或陳述。
三、得心證之理由：
  ㈠被告應負侵權行為賠償責任：
  1.按故意或過失，不法侵害他人之權利者，負損害賠償責任；
    汽車、機車或其他非依軌道行駛之動力車輛，在使用中加損
    害於他人者，駕駛人應賠償因此所生之損害，民法第184條
    第1項前段、第191條之2前段分別定有明文。次按汽車行駛
    至交岔路口，其行進、轉彎，轉彎車應讓直行車先行、右轉
    彎車輛應進入外側車道，道路交通安全規則第102條第1項第
    7、8款定有明文。
  2.經查，原告主張被告於前開時間、地點，駕駛肇事車輛，因
    轉彎車未讓直行車先行，與右轉彎車輛未先進入外側車道之
    過失，致與系爭車輛碰撞，造成系爭車輛受有損害等情，業
    據其提出桃園市政府警察局道路交通事故當事人登記聯單、
    桃園市政府車輛行車事故鑑定會鑑定意見書、估價單、桃園
    市市庫收入繳款書、車損照片等件為證（見本院卷第7至14
    頁、第44至49頁）），核與桃園市政府車輛行車事故鑑定會
    110年12月14日桃交鑑字第1100008525號函所附桃市鑑00000
    00案鑑定意見書之鑑定意見相符（見本院卷第23至25頁反面
    ），復經本院職權向桃園市政府警察局大園分局調取系爭事
    故調查卷宗核閱無訛（見本院卷第26至36頁）。至被告已於
    相當時期受合法通知，無正當理由而未於言詞辯論期日到場
    ，復未提出書狀爭執，堪信原告之主張為真實。則被告就系
    爭事故之發生為有過失乙節，應可認定，原告請求被告負損
    害賠償責任，自屬有據。
  ㈡系爭車輛必要修復費用：
　1.再按不法毀損他人之物者，被害人得請求賠償其物因毀損所
    減少之價額，民法第196條定有明文。又依上開規定請求賠
    償物被毀損所減少之價額，得以修復費用為估定之標準，但
    以必要者為限（例如：修理材料以新品換舊品，應予折舊）
    ，此有最高法院77年度第9次民事庭會議決議可資參照。
　2.經查，原告主張系爭車輛必要修繕費用為20,953元，包括工
    資、烤漆費用9,348元、零件費用11,605元等情，業據其提
    出估價單為證（見本院卷第11至13頁）。依前揭說明，系爭
    車輛之修復既以新零件更換被毀損之舊零件，自應將零件折
    舊部分予以扣除。又依行政院所頒固定資產耐用年數表及固
    定資產折舊率之規定，非運輸業用客車、貨車之耐用年數為
    5年，依定率遞減法每年折舊1000分之369，其最後1年之折
    舊額，加歷年折舊累計額，其總和不得超過該資產成本原額
    10分之9（即逾5年，僅得請求零件價額之10分之1）。而系
    爭車輛乃於100年11月出廠，至系爭事故發生時即108年12月
    16日，已使用逾5年，有系爭車輛之行車執照可參（見本院
    卷第35頁）。則系爭車輛零件費用11,605元扣除折舊額後應
    為1,161元（計算式：11,605元×0.1＝1,161元，元以下四捨
    五入），加計毋須計算折舊之工資、烤漆費用費用9,348元
    後，系爭車輛必要修復費用應為10,509元（計算式：1,161
    元＋9,348元＝10,509元）。
　㈢鑑定費用：
　  另原告主張因系爭事故之發生，致使原告支出鑑定車禍之費
    用3,000元，並提出桃園市政府車輛行車事故鑑定會鑑定意
    見書、桃園市市庫收入繳款書為證（見本院卷第9至10頁反
    面、第14頁），而原告因系爭事故受有前開之財產上損害，
    為證明被告對系爭事故之發生有過失，因而支出車輛行車事
    故鑑定委員會鑑定費用3,000元，雖非因侵權行為直接所受
    之損害，惟係被害人為實現損害賠償債權所支出之必要費用
    ，且係因加害人之侵權行為所引起，被害人應亦得請求加害
    人賠償，故而原告此部分之主張，亦應予准許。
  ㈣點火費用：
　　復按當事人主張有利於己之事實者，就其事實有舉證之責任
    ，民事訴訟法第277條前段有明文規定。原告主張因系爭事
    故而支出點火費用300元云云，惟原告雖有因系爭事故造成
    系爭車輛損壞，然是否有因系爭車輛損壞致引擎熄火而請他
    人幫忙點火並支出點火費用300元乙節並未舉證，且原告於
    審理中自承：請求點火300元，沒有證據等語（見本院卷第5
    8頁反面），復未提出其他證據以實其說，則原告主張因系
    爭事故而支出點火費用300元，並不可採。
　㈤綜上所述，原告得請求被告賠償之金額應為13,509元（計算
    式：10,509元＋3,000元＝13,509元）。
四、末按給付無確定期限者，債務人於債權人得請求給付時，經
    其催告而未為給付，自受催告時起，負遲延責任。其經債權
    人起訴而送達訴狀，或依督促程序送達支付命令，或為其他
    相類之行為者，與催告有同一之效力；又遲延之債務，以支
    付金錢為標的者，債權人得請求依法定利率計算之遲延利息
    ；而應付利息之債務，其利率未經約定，亦無法律可據者，
    週年利率為5％，民法第229條第2項、第233條第1項前段及第
    203條分別定有明文。本件原告對被告之損害賠償請求權，
    係以支付金錢為標的，無確定期限，又未約定利息，則被告
    應自受催告時起，負遲延責任，是原告就上述得請求之金額
    ，併請求自起訴狀繕本送達被告之翌日即110年12月22日起
    （於110年12月21日送達，見本院卷第21頁）至清償日止，
    按年息5％計算之利息，洵為有據。
五、從而，原告依侵權行為之法律關係，請求被告給付13,509元
    ，及自110年12月22日起至清償日止，按年息5％計算之利息
    ，為有理由，應予准許，逾此範圍，為無理由，應予駁回。
六、本件原告勝訴部分係依小額訴訟程序所為被告敗訴之判決，
    爰依民事訴訟法之規定，依職權宣告假執行。
七、本件事證已臻明確，原告其餘攻擊防禦方法及舉證，經本院
    斟酌後，核與判決結果無影響，爰不予一一論述，併此敘明
    。　　
八、訴訟費用負擔之依據：民事訴訟法第79條。並依同法第436
    條之19第1項規定，確定訴訟費用額如主文第3項所示。
中　　華　　民　　國　　111 　年　　3 　　月　　18　　日
                  桃園簡易庭  法  官  曾耀緯
以上為正本係照原本作成。
如不服本判決，應於送達後20日內，向本院提出上訴狀並表明上
訴理由，如於本判決宣示後送達前提起上訴者，應於判決送達後
20日內補提上訴理由書（須附繕本）。
如委任律師提起上訴者，應一併繳納上訴審裁判費。
中　　華　　民　　國　　111 　年　　3 　　月　　18　　日
                              書記官  吳宏明
附錄
一、民事訴訟法第436條之24第2項：
    對於小額程序之第一審裁判上訴或抗告，非以其違背法令為
    理由，不得為之。
二、民事訴訟法第436條之25：
    上訴狀內應記載上訴理由，表明下列各款事項：
    （一）原判決所違背之法令及其具體內容。
    （二）依訴訟資料可認為原判決有違背法令之具體事實。
三、民事訴訟法第471條第1項：（依同法第436條之32第2項規定
    於小額事件之上訴程序準用之）上訴狀內未表明上訴理由者
    ，上訴人應於提起上訴後二十日內，提出理由書於原第二審
    法院；未提出者，毋庸命其補正，由原第二審法院以裁定駁
    回之。